臺灣桃園地方法院刑事判決
109年度訴字第1069號
公  訴  人  臺灣桃園地方檢察署檢察官
被      告  劉忠泰



指定辯護人  本院公設辯護人廖彥傑  
上列被告因偽造有價證券等案件，經檢察官提起公訴（109年度
偵字第1483、5341號），本院判決如下：
    主  文
劉忠泰共同偽造有價證券，累犯，處有期徒刑肆年。
如附表二編號1所示文件上偽造之簽名共貳枚沒收；如附表二編
號2所示本票偽造共同發票人為「黃春明」之部分沒收；未扣案
犯罪所得新臺幣肆萬貳仟玖佰肆拾伍元沒收，如全部或一部不能
沒收或不宜執行沒收時，追徵其價額。
    事  實
劉忠泰於民國106年7月間某日，在桃園市桃園區永安北路某拖吊
場，拾獲黃春明遺失之國民身分證及如附表一所示證件，即意圖
為自己不法之所有，將之侵占入己【所涉侵占遺失物罪，經本院
109年度簡字第195號判處罰金新臺幣（下同）1萬元確定】，且
明知其與真實姓名年籍不詳自稱陳○傑之成年男子均未得黃春明
之授權或同意，竟共同基於行使偽造私文書、冒用身分而使用他
人遺失國民身分證、偽造有價證券及詐欺取財之犯意聯絡，於10
6年8月15日前某時，先由劉忠泰在如附表二編號1文件之申請人
欄及編號2所示之本票發票人欄上簽名並提供黃春明之身分證正
反面影本給不知情之不詳成年代辦業者，轉交遠信國際融資股份
有限公司（下稱遠信公司）表示有貸款購買機車之意，待遠信公
司進行徵信及查證劉忠泰、黃春明身分證領補換狀況後，同意由
址設桃園市○○區○○路0段000號之政馨車業有限公司（下稱政馨公
司）將車牌號碼000-0000號普通重型機車辦理劉忠泰名義之新領
牌照登記，續於同年9月28日前某時，由陳○傑在如附表二編號1
所示文件之連帶保證人姓名欄及如附表二編號2所示本票發票人
欄，簽署「黃春明」之署押3枚，偽造黃春明同意擔任分期付款
（自106年9月28日起，共分36期，每期應繳2,910元，貸款總額
為104,760元）之連帶保證人的私文書及擔任共同發票人之本票
（票上記載發票人授權持票人得填載到期日、發票日、金額及付
款地），再由劉忠泰於106年9月28日某時，透過不知情之不詳成
年代辦業者持附表二編號1、2所示文件及本票向遠信公司行使之
，致遠信公司不知情之承辦人員誤認劉忠泰確有申請貸款購買機
車且黃春明願擔任連帶保證人兼共同發票人，而撥款付車款85,8
90元予政馨公司，致生損害於遠信公司及黃春明。嗣劉忠泰就上
開貸款未還分毫，經遠信公司依劉忠泰授權，於附表二編號2本
票填載發票日及金額向法院聲請本票裁定獲准，並因聯繫黃春明
得知黃春明國民身分證及附表一所示證件遺失始末後，向臺灣桃
園地方檢察署檢察官陳報始查得上情。
    理  由
一、本判決援引之供述及非供述證據，均係依法取得，並經本院
    於審理期日踐行合法之調查，檢察官、被告劉忠泰及辯護人
    迄本院言詞辯論終結前，均未爭執其證據能力，自得採為判
    決之基礎。
二、認定事實之證據及所憑理由
　　訊據被告固坦承有於106年7月間撿到被害人黃春明之國民身
    分證及附表一所示證件，惟矢口否認有何行使偽造私文書、
    冒用身分而使用他人遺失國民身分證、偽造有價證券及詐欺
    取財之犯行，並辯稱：我於106年9月16日持黃春民國民身分
    證及附表一編號1、2所示證件去中華電信辦理電信業務被抓
    之後，我就沒有再使用黃春明的相關證件，我把黃春明的資
    料放在桌上隨手可得的地方，後來陳○傑說我有固定工作，
    要找我幫他購買機車，我就在附表二編號1、2所示文件填自
    己的名字，當時沒看到保證人寫誰的名字，不知道陳○傑後
    來會填黃春明，陳○傑好像是找人去車行代辦買車事宜云云
    。
　㈠依黃春明於警詢及偵查中證述：我106年7月份某日去桃園區
    永安路的拖吊場牽機車，當天皮包掉了，皮包裡面有國民身
    分證及如附表一所示證件，因為銀行帳戶被扣款，才知道有
    人用我的名義辦了台灣大哥大、遠傳電信、中華電信的數個
    門號，被告於106年9月16日再到中華電信盜辦門號被抓，我
    接到通知去製作筆錄，才知道是被告等語（見偵26224卷第1
    1-13頁、偵緝2217卷第156-157頁），及本院109年度簡字第
    195號判決（業於110年1月14日確定，見本院卷第93-103頁
    ）記載：被告於106年7月間撿到黃春明國民身分證及如附表
    一所示證件後，自106年7月13日至9月16日間，有盜刷黃春
    明信用卡及持黃春明國民身分證暨附表一編號1、2所示證件
    ，冒黃春明名義辦理9個電信門號等行為。可知，被告於106
    年7月間某日撿到黃春明之國民身分證及附表一所示證件後
    侵占入己，並有陸續使用黃春明國民身分證至106年9月16日
    之事實，堪以認定。
  ㈡次依附表一編號1、2所示文件及本票、遠信公司資訊管理系
    統資料查詢系統、中華徵信所拒往資料庫查詢資料列印、車
    牌號碼000-0000號普通重型機車行照、機器腳踏車新領牌照
    、國民身分證領補換資料查詢結果（查詢被告及黃春明之身
    分證領補換狀況）、交通部公路總局自行收納款項收據、發
    票等證（見他9547卷第5-20頁），可知遠信公司於106年8月
    15日前即接獲被告所簽畢之附表二編號1、2所示文件及本票
    （此時均僅有被告簽名）、黃春明之身分證正反面影本，遠
    信公司旋進行被告是否能貸款之審核，且於106年8月18日同
    意政馨公司將上開機車辦理劉忠泰名義之新領牌照登記並開
    立銷貨發票，嗣遠信公司於106年9月28日取得連帶保證人欄
    及共同發票人欄上已填載黃春明之簽名的附表一編號1、2所
    示文件及本票後，遠信公司才同意核貸被告104,760元，另
    撥付機車價款85,890元予政馨公司之事實，亦可認定。又依
    本院桃院豪悅107年度司執字第66266號債權憑證之記載及附
    件（見他9547卷第21-25頁），可知，如附表二編號2所示本
    票之應記載事項因發票人之授權而填載完畢成為有價證券，
    法院並發給遠信公司107年度司票字第657號本票裁定及執行
    無效果之債權憑證，另被告就上開金額104,760元貸款，未
    曾給付分毫等情，均可認定。
　㈢再依黃春明於陳報狀上所陳：我在如附表二編號1所示文件上
    遭假冒同意當保證人等語（見他39卷第5頁）、被告於偵查
    中供承：附表二編號1、2所示文件上粉紅色螢光筆畫起來的
    3個地方（即連帶保證人及發票人欄位）是我請我朋友陳○傑
    寫黃春明的名字，我跟我朋友都知道我們沒有得到黃春明的
    同意或授權，黃春明的身分證是我撿的（檢察官此時提示的
    黃春明身分證正反影本）等語（見偵5341卷第66-67頁）、
    被告於本院準備程序時供承：我之前請陳○傑代理我簽黃春
    明的名字，機車的車價大概是8-9萬元，機車被陳○傑拿走了
    等語（見本院卷第116頁）、被告於審理時供承：是我同意
    陳○傑用我的名字購買機車等語（見本院卷第189頁），可知
    附表二編號1、2所示文件及本票上之黃春明簽名，均非黃春
    明本人所簽立，係由被告與陳○傑共同偽造後再交付遠信公
    司不知情之員工行使之事實，也可認定。
　㈣綜上㈠、㈡、㈢所述，可知被告同意陳○傑用其名義購買機車，
    亦明知黃春明之國民身分證係遺失物，仍持以影印後向遠信
    公司行使，且被告明知附表二編號1、2所示文件及本票係其
    與陳○傑共同偽造，仍持以向遠信公司行使，致遠信公司陷
    入被告將會還款及願意承擔票據債務、黃春明願意擔任連帶
    保證人及共同承擔票據債務之錯誤後，撥款予政馨公司，政
    馨公司並辦理上開機車新領牌照登記及交付機車予陳○傑，
    嗣被告與陳○傑連1期貸款都沒給付，足認被告客觀上確有冒
    用他人名義使用他人遺失之身分證、偽造有價證券、行使偽
    造私文書及詐欺取財之行為，主觀上亦有上開行為之故意無
    訛。
  ㈤被告於本院審理時雖以上開情詞置辨。惟查，依上開㈡之認定
    ，被告向遠信公司行使黃春明之國民身分證正反面影本係於
    106年8月15日前，斯時被告尚未因使用黃春明之國民身分證
    遭逮捕，故被告欲以附表二編號1所示文件所載時間點106年
    9月28日辯稱不是其所為，並不可採。又被告於上開㈢所載之
    偵查程序中，對檢察官提示附表二編號1、2所示文件及本票
    時，均能詳細說明其與陳○傑之分工，還能辨認自己簽了哪
    些地方、陳○傑簽了哪些地方，並表示不想連累朋友，足見
    被告於偵查時之自由意志未受壓制；另被告於上開㈢所載之
    準備程序係法院公開審理且有辯護人陪伴下，被告仍本於自
    由意志供承黃春明之簽名是其請陳○傑所簽，並記得機車價
    金大概是8-9萬元，參以被告於106年8月15日前某日就先填
    寫自己為申請人名義的附表二編號1、2文件及本票暨黃春明
    之身分證正反面影本給遠信公司，若被告不是要以黃春明名
    義擔任連帶保證人，何必提供黃春明之身分證正反面影本給
    遠信公司查核？又黃春明之身分證於106年7月間某日至106
    年9月16日間既為被告撿到持續持有中，若非被告主動向遠
    信公司行使黃春明身分證正反面影本及向陳○傑告知可以使
    用黃春明之身分證，誰會知道被告手上握有黃春明之身分證
    ？故被告於偵查及準備程序時之任意性供述，與事實較為相
    符、可採，被告於審理時方改口稱不知道陳○傑會將附表二
    編號1、2所示文件及本票填寫黃春明姓名、把黃春明相關資
    料放在隨手可得的桌上（真意係抗辯是陳○傑自己拿走黃春
    明身分證之意）云云，顯係卸責之詞，實不可採。
　㈥綜上所述，本案事證明確，被告所辯均不足採，犯行堪以認
    定，應依法論科。另檢察官起訴書所載事實過程，與本院上
    開㈠㈡㈢㈣㈤認定不相符之處，爰由本院逕行更正如事實欄所載
    ，附此敘明。
三、論罪
　㈠新舊法比較：查被告行為後，刑法第201 條第1 項、第2 項
    於108 年12月25日修正公布，將得併科之罰金由「3,000 元
    以下」修正為「9 萬元以下」，然此係基於刑法施行法第1 
    條之1 第2 項前段規定，將刑法第201 條第1 項、第2 項得
    併科之罰金刑提高30倍予以換算並明文化於條文中，並無有
    利、不利之問題，故本案應逕行適用裁判時之刑法第201 條
    。
　㈡罪名：
　⒈核被告所為，係犯戶籍法第75條第3項冒用身分而使用他人遺
    失之國民身分證罪、刑法第216、210條之行使偽造私文書罪
    、第201條之偽造有價證券罪及第339條第1項之詐欺取財罪
    。而起訴書已記載被告使用黃春明國民身分證影本之事實，
    卻於核犯欄漏論戶籍法第75條第3項之罪，惟本院已於審理
    時當庭告知可能亦涉戶籍法第75條第3項之罪（見本院卷第1
    81-182頁）供被告答辯及辯護人辯護，不妨礙被告之防禦權
    ，本院自應就戶籍法第75條第3項之罪併予審究。
　⒉被告與陳○傑就上開犯行有犯意聯絡及行為分擔，為共同正犯
    ；被告與陳○傑利用不知情之不詳成年代辦業者向遠信公司
    行使他人遺失之身分證影本、偽造之私文書及本票，為間接
    正犯。
　⒊被告於緊密時空下與陳○傑，於附表二編號1文件上接續偽造
    黃春明之簽名2枚，依一般社會健全觀念，在時間差距上難
    以強行分開，應論以接續犯。又被告偽造有價證券即附表一
    編號2所示本票持以行使之低度行為，已為偽造之高度行為
    吸收；被告偽造私文書即附表一編號1所示文件之低度行為
    ，已為行使之高度行為吸收，均不另論罪。
　⒋被告與陳○傑基於向遠信公司騙取核貸取得機車之同一目的而
    為上開行為並觸犯數罪名，為想像競合犯，應依刑法第55條
    規定，從一重論以偽造有價證券罪處斷。　
四、量刑
　㈠累犯：被告有如附表三所示科刑及執行完畢情形，有臺灣高
    等法院被告前案紀錄表可稽（見本院卷第25-26頁），被告
    於有期徒刑執行完畢後5年內再犯本案有期徒刑以上之罪，
    為累犯，而被告附表三所示執行完畢之業務侵占罪，與本案
    偽造有價證券罪，均與財產法益有關，足見被告不勞而獲的
    心態，並未因業務侵占罪執行完畢而有所改變，對刑罰反應
    力十分薄弱，故據司法院大法官釋字第775號解釋意旨審酌
    後，認依刑法第47條第1項累犯規定，加重被告本案之刑，
    並無過苛之處，爰依法加重其刑。
　㈡刑度：審酌被告隨意冒用黃春明身分偽造文書及有價證券並
    行使，使遠信公司受有金錢損害（遠信公司表明請法院從重
    量刑，見本院卷第88頁），且致黃春明白白浪費許多時間跑
    警局、地檢署、法院釐清其清白，案發後迄今已過4年，也
    未曾嘗試填補遠信公司及黃春明之損害，猶執前詞否認犯行
    推卸責任，犯後態度著實不佳，應予嚴懲，次審酌被告行為
    時年齡、五專畢業、職業為工之智識程度、自陳勉持的經濟
    狀況及素行等一切情狀，量處如主文所示之刑，以資懲儆　
五、沒收
　㈠按偽造之印章、印文或署押，不問屬於犯人與否，沒收之，
    刑法第219 條定有明文。查被告與陳○傑共同偽造如附表編
    號1所示之黃春明署押2枚，不問屬於犯人與否，應由本院宣
    告沒收。另被告與陳○傑共同向遠信公司行使附表二編號1所
    示文件，則該文件已為遠信公司所有，自無庸宣告沒收。
　㈡按在票據上簽名者，依票上所載文義負責，二人以上共同簽
    名者，應連帶負責；票據之偽造或票據上簽名之偽造，不影
    響於真正簽名之效力，從而二人以上共同在本票之發票人欄
    簽名者，應連帶負發票人責任，倘其中有部分屬於偽造，雖
    不影響於其餘真正簽名者之效力，但偽造之部分，仍應依上
    開規定，諭知沒收，至非屬偽造之發票人部分，則仍屬有效
    之票據，不在應依法沒收之列（最高法院92年度台上字第61
    34號判決意旨參照）。查如附表二編號2所示本票，依上開
    判決意旨，應就偽造「黃春明」為共同發票人部分，依刑法
    第205 條規定宣告沒收，另該本票上雖有偽造之「黃春明」
    之署押1 枚，然已包含於就「黃春明」為共同發票人部分一
    併沒收，不另依刑法第219 條規定宣告沒收。至被告為共同
    發票人部分仍屬有效之本票，且為將來遠信公司持以強制執
    行所必須提供之資料，自毋庸宣告沒收。
　㈢再按犯罪所得及追徵之範圍與價額，認定顯有困難時，得以
    估算認定之，刑法第38條之2第1項定有明文。及按二人以上
    共同犯罪，若共同正犯各成員內部間，對於不法利得分配明
    確時，應依各人實際分配所得沒收；若共同正犯各成員對於
    不法利得享有共同處分權限時，則應負共同沒收之責；若共
    同正犯之個別成員無犯罪所得，且與其他成員對於所得亦無
    事實上之共同處分權時，即不應對該特定成員諭知沒收。被
    告供承：上開機車是由陳○傑拿走，我有收到罰單是在馬祖
    違規，我沒有獲利云云（見本院卷第117頁），而上開機車
    於107年6月20日間遭舉發在馬祖違規，有內政部警政署航空
    警察局臺北分局函可參（見本院卷第143-145頁），足見上
    開機車確實不在被告掌控下。惟本案出名購買機車、申貸者
    均是被告，陳○傑完全未曾顯現真實姓名年籍資料，依被告
    之年齡及智識，可清楚知悉被告為上開犯行會被追查的是被
    告、民事上返還貸款之責任亦為被告，若被告未有任何得利
    ，豈會甘冒民、刑事責任為上開犯行，足認被告本案行為，
    至少能取得陳○傑給予之報酬，應符論理及經驗法則。
　　又被告未自白其獲利，本院即依刑法第38條之2第1項規定，
    估算被告至少可取得上開機車價格之半數即42,945元（計算
    式：85,890元÷2）作為報酬即犯罪所得後，再依刑法第38條
    之1第1項及第3項規定宣告沒收及追徵。
六、據上論斷，依刑事訴訟法第299條第1項前段，判決如主文。
本案經檢察官王兆琳提起公訴，檢察官林弘捷、林奕瑋到庭執行
職務。
中　　華　　民　　國　　110 　年　　12　　月　　13　　日
           刑事第八庭   審判長法　官   許雅婷
　　　　　　　　　            法  官   郭書綺
　　　　　　　　　            法  官   葉作航
以上正本證明與原本無異。
如不服本判決應於收受判決後20日內向本院提出上訴書狀，並應
敘述具體理由。其未敘述上訴理由者，應於上訴期間屆滿後20日
內向本院補提理由書(均須按他造當事人之人數附繕本)「切勿逕
送上級法院」。 
　　　    　　　    　 　　　 書記官　 蔡明燕　
中　　華　　民　　國　　110 　年　　12　　月　　14　　日
附表一：　　　　　　　　　　　　　　　　　　　
編號 證件名稱 司法處理結果 1 自用小客車駕照 無 2 普通重型機車駕照 無 3 車牌號碼000-0000號機車行照 已發還黃春明 4 車牌號碼000-0000號機車保險卡 已發還黃春明 5 健保卡（起訴書漏載） 無 6 遠東國際商業銀行信用卡（起訴書漏載） 無 
附表二：
編號 文件或有價證券名稱 偽造之簽名 證據頁數 備註 1 遠信企業集團分期付款買賣申請書暨約定書 「黃春明」簽名2枚 他9547卷第5、25頁 此2份書面係在同一張紙上，上方為分期付款買賣申請書暨約定書，下方為本票 2 本票（票面金額新臺幣104,760元，發票日為106年9月28日） 「黃春明」簽名1枚   
附表三：
編號 判決法院及案號 罪名 刑度 犯罪事實概要 執行情形 是否構成累犯 1 本院103年度審易字1254號 業務侵占罪 有期徒刑7月 擔任萊爾富店員出售貨物，不開發票，將貨款侵占入己 於104 年7月7日入監，於105 年2 月6日有期徒刑執行完畢出監 是 
附錄本案論罪科刑法條全文：
中華民國刑法第201條
意圖供行使之用，而偽造、變造公債票、公司股票或其他有價證
券者，處3年以上10年以下有期徒刑，得併科9萬元以下罰金。
行使偽造、變造之公債票、公司股票或其他有價證券，或意圖供
行使之用而收集或交付於人者，處1年以上7年以下有期徒刑，得
併科9萬元以下罰金。